【裁判字號】    99,易,559
【裁判日期】    990817
【裁判案由】    竊盜
【裁判全文】
臺灣高雄地方法院刑事判決               99年度易字第559號
公  訴  人  臺灣高雄地方法院檢察署檢察官
被      告  乙○○
上列被告因竊盜案件，經檢察官提起公訴（97年度偵字第33512
號），本院判決如下：
    主  文
乙○○犯附表所示竊盜罪，共四罪，各處刑如附表所示，應執行
有期徒刑壹年貳月，如易科罰金，以新臺幣壹仟元折算壹日。
    事  實
一、乙○○原受僱於址設高雄市楠梓區○○○路1868巷12號之「
    巨星機電有限公司」（下稱「巨星公司」）擔任機電技術人
    員，任職期間於97年6 月29日至97年7 月11日間，先後4 次
    基於意圖為自己不法所有而竊盜之犯意，按附表所示之時間
    、地點及內容，分別竊取該公司所有之水電工程材料，其間
    並一度以抹布遮蓋現場監視攝影鏡頭掩飾其竊行，嗣最後一
    次犯行得手後，旋即於97年7 月18日留書離職他去，嗣該公
    司負責人甲○○清點料件發現短缺，經調閱監視錄影紀錄得
    悉上情而報警查獲。
二、案經甲○○訴由高雄市政府警察局楠梓分局報告臺灣高雄地
    方法院檢察署檢察官偵查起訴。
    理  由
壹、證據能力部分：
    按被告以外之人於審判外之陳述，雖不符刑事訴訟法第159
    條之1 至之4 之規定，然經當事人於審判程序同意作為證據
    ，法院審酌該言詞陳述或書面陳述作成時之情況，認為適當
    者，亦得為證據，刑事訴訟法第159 條之5 第1 項定有明文
    。本判決後開引用具有傳聞證據性質之證據資料，已經檢察
    官、被告於審理期日同意為證據使用，是其縱無刑事訴訟法
    第159 條之1 至第159 條之4 或其他傳聞法則例外之情形，
    亦經本院審酌該證據作成之情況，既無違法取得情事，復無
    證明力明顯過低等情形，以得供做法院判斷事實之依據為適
    當，認為均有證據能力，得為證據。
貳、實體部分：
一、訊據被告乙○○於偵查中及本院審理時均矢口否認有何竊盜
    犯行，並於偵查中辯稱：伊上班工作當然要帶這些工具、材
    料使用，公司領取料件原本沒有一定流程，也沒有控管，當
    日伊用抹布將公司監視錄影器遮住是為了使用電腦，怕被老
    闆罵，並非行竊（偵卷第24頁）；伊的確有拿那些材料去工
    作（偵卷第148 頁）；可能是與其他同事一起出工而以同事
    的名義領料（偵卷第146 頁）云云，嗣於本院審理時就其取
    走料件之數量又改稱：（附表中）除20W 燈管、部分白扁線
    及角鋼1 支係用於公司負責管理維護之大樓等處施工使用外
    ，其餘材料均非伊所取用云云。並聲請傳喚證人即巨星公司
    負責人甲○○、員工丙○○到庭作證。經查：
  (一)被告乙○○原任職於巨星公司擔任機電技術人員，負責該公
    司維護大樓客戶之水電維修、保養等工程，於97年6 月29日
    至97年7 月11日間，先後4 次在未經報備、告知之情形下，
    自公司取走附表編號1.至編號4.所示水電工程材料，其間並
    曾以抹布遮掩現場監視攝影鏡頭，不日並於97年7 月18日（
    星期五）留書離職等情，除據被告乙○○於偵查中自承如上
    ，並經證人即告訴人甲○○於警詢、偵查中及本院審理時到
    庭證述綦詳，復有現場監視錄影光碟、監視影像截取照片40
    幀（偵卷第110 頁至第130 頁）、離職證明書（偵卷第12頁
    ）、自願離職書（偵卷第13頁）、被告乙○○之出勤打卡紀
    錄卡影本（偵卷第14頁、第15頁）在卷可稽，另經檢察官於
    偵查中當庭以播放方式勘驗上開監視錄影內容，有偵查筆錄
    附卷可按（偵卷第147 頁、第148 頁），堪信為真。
  (二)被告乙○○對其前揭時地取走上開料件之數量及原因雖執前
    詞辯解，然姑不論其就所取料件之內容前後辯詞不一，無從
    採取，茲巨星公司平日就工作指派及材料領取，原有一定流
    程，除出勤人員、人數之指定，均由負責人甲○○親自為之
    外，就工作所需器材料件之請領及管理，亦均由甲○○控管
    等情，業據證人即告訴人甲○○於偵查中及本院審理時證述
    綦詳，並經證人即巨星公司員工丙○○於本院審理時到庭證
    稱：我們除前往材料行拿東西須有簽單外，如果回公司拿比
    較重要的東西，包括電線、攝影機、各種規格之燈管、角鋼
    、電動工具、省電燈泡、蓮蓬頭、沖水器、電源開關等物，
    均須向老闆甲○○報備或事後告知（本院99年度易字第559
    號案卷〔下稱本院卷(二)〕第30頁、第31頁、第32頁、第34頁
    ）；由多少人去做也是由老闆說了算，不至出現經指派之人
    另邀其他員工同行之情形（本院卷(二)第34頁）等語，與被告
    乙○○前開所辯迥然有異，另被告乙○○雖辯稱本件係因以
    一同出工之同事名義領料而生誤會云云，然此不僅與證人甲
    ○○所證於附表所示時間均未派譴被告外出工作等情不符，
    猶與被告乙○○自己於偵查中及本院審理時所辯：「（97年
    7 月18日為何離職？）我自己辭職的…（當時）舊的員工都
    已離職，我是最後一個辭職」（偵卷第25頁）、「我離職的
    原因是因公司…當時只有我一個員工在施工而已，我確實記
    得的時間是從『6 月26日』開始就只有我一個人在工，其他
    兩個員工都離職了，另外一個也沒有來上班了，且我也無法
    負荷，所以我心理不滿才會離職」（本院卷(二)第49頁）云云
    自相矛盾，申言之，苟依其言，巨星公司果於97年6 月26日
    日即附表各案發生前已因員工紛紛離職而僅餘被告乙○○一
    人在職，又何來派工時以同行其他同事名義領料致生誤會之
    可言，是被告乙○○所辯均係飾卸之詞，欲蓋彌彰，其前揭
    時地因意圖為自己不法所有而先後4 次竊取巨星公司如附表
    所示料件之犯行，均堪認定。
  (三)綜上所述，本件被告犯罪事證已臻明確，應依法論科。
三、核被告乙○○所為如附表所示行為，均係犯刑法第320 條第
    1 項之竊盜罪。又刑罰法規所規定各該特定犯罪，除有原已
    集合多數犯行為構成要件行為態樣或其他特別規定者外，行
    為人主觀上僅須具備對於法條規定各該構成要件之「認識」
    及「意欲」（即構成要件之「知」與「欲」），其主觀不法
    構成要件即已該當，至其動機或在個案中誘發多次行為之共
    同主觀意向聯繫（如概括、整體犯意等）為何，要非所問，
    今被告乙○○前開4 次竊盜犯行，既均具備完整並可獨立區
    隔之主、客觀不法構成要件，應各自成立並論以數罪而分論
    併罰之。
四、爰審酌被告乙○○之年齡、品行、智識能力、犯罪動機、手
    段、情狀、對於法益所生侵害之程度。其為66年6 月3 日出
    生、受有高職畢業教育程度、從事水電技工為業之人，除有
    年籍資料附卷可按，並據其在本院審理時自陳在卷，本件犯
    罪時年31歲，正值青壯，卻不知進取，利用工作出入任職公
    司之便，竊取水電料件之手段及情狀，對於社會人際信賴關
    係所生影響之程度，各次竊得財物之價值，及其犯罪後之態
    度等一切情狀，各量處如附表所示之刑，又審酌其年齡、職
    業、收入、社會地位等節，諭知易科罰金之折算標準，並定
    其應執行之刑，以資儆懲。末按被告行為後，刑法第41條之
    規定固於98年12月30日經總統公布修正，並自99年1 月1 日
    起施行，其中第8 項關於數罪併罰合併定應執行刑逾六月者
    ，已由「不得易科罰金」修正為「第一項至第四項及第七項
    之規定，於數罪併罰之數罪，均得易科罰金或易服社會勞動
    者，其應執行之刑逾六月者，亦得適用之」，惟按中華民國
    94年2 月2 日修正公布之刑法第41條第2 項，關於數罪併罰
    ，數宣告刑均得易科罰金，而定應執行之刑逾六個月者，排
    除適用同條第一項得易科罰金之規定部分，與憲法第23條規
    定有違，並與本院釋字第366 號解釋意旨不符，應自本解釋
    公佈之日起失其效力，業經司法院大法官釋字第662 號解釋
    文闡明在案。是關於數罪併罰，數宣告刑均得易科罰金，而
    定應執行之刑逾六個月者，依司法院大法官會議釋字第662
    號解釋意旨及修正後刑法第41條第8 項之規定，均為「得易
    科罰金」，並無不同，自毋庸為新舊法之比較，逕自適用裁
    判時法。茲本院就被告所犯上開4 罪之宣告刑均諭知得易科
    罰金，其定應執行之刑固已逾六個月，仍依司法院大法官釋
    字第662 號解釋文意旨及修正後刑法第41條第8 項規定，就
    被告所犯上開4 罪所定應執行之刑諭知易科罰金之折算標準
    。
據上論斷，應依刑事訴訟法第284 條之1 、第299 條第1 項前段
，刑法第320 條第1 項、第41條第1 項、第8 項、第51條第5 款
，刑法施行法第1 條之1 ，判決如主文。
案經檢察官李茂增到庭執行職務
中    華    民    國    99    年    8     月    17    日
                  刑事第十九庭  法  官  陳松檀
以上正本證明與原本無異。
如不服本判決應於收受送達後10日內向本院提出上訴書狀，並應
敘述具體理由；如未敘述上訴理由者，應於上訴期間屆滿後20日
內向本院補提理由書（均須按他造當事人之人數附繕本）「切勿
逕送上級法院」。
中    華    民    國    99    年    8     月    17    日
                                書記官  林麗文
附錄本判決論罪科刑法條全文
中華民國刑法第320條
意圖為自己或第三人不法之所有，而竊取他人之動產者，為竊盜
罪，處5 年以下有期徒刑、拘役或 5 百元以下罰金。
意圖為自己或第三人不法之利益，而竊佔他人之不動產者，依前
項之規定處斷。
前二項之未遂犯罰之。
【附  表】
┌─┬──────┬──────────┬───────────────────┬─────────────┐
│  │  時    間  │      地    點      │          行              為          │      處          刑      │
├─┼──────┼──────────┼───────────────────┼─────────────┤
│1.│97年6 月29日│高雄市楠梓區○○○路│利用上址公司營業處所無他人在場之機會，│有期徒刑貳月，如易科罰金，│
│  │上午7 時6 分│1868巷12號          │竊取該公司所有之20w-30w 日光燈管、零星│以新臺幣壹仟元折算壹日。  │
│  │許          │「巨星機電有限公司」│材料開關等材料一批。                  │                          │
├─┼──────┼──────────┼───────────────────┼─────────────┤
│2.│97年7 月1 日│高雄市楠梓區○○○路│利用上址公司營業處所無他人在場之機會，│有期徒刑肆月，如易科罰金，│
│  │下午4 時5 分│1868巷12號          │竊取該公司所有之蓮蓬頭及沖水器1 組；大│以新臺幣壹仟元折算壹日。  │
│  │許          │「巨星機電有限公司」│、小膠帶；監視器暨器材、省電燈泡及五金│                          │
│  │            │                    │零件等材料一批。                      │                          │
├─┼──────┼──────────┼───────────────────┼─────────────┤
│3.│97年7 月2 日│高雄市楠梓區○○○路│利用上址公司營業處所無他人在場之機會，│有期徒刑伍月，如易科罰金，│
│  │下午4 時9 分│1868巷12號          │竊取該公司所有之電線3 捲、電視線1 捲、│以新臺幣壹仟元折算壹日。  │
│  │許          │「巨星機電有限公司」│五金材料一批。                        │                          │
├─┼──────┼──────────┼───────────────────┼─────────────┤
│4.│97年7 月11日│高雄市楠梓區○○○路│利用上址公司營業處所無他人在場之機會，│有期徒刑肆月，如易科罰金，│
│  │上午8 時58分│1868巷12號          │竊取該公司所有之白扁線1 捲；角鋼2 支。│以新臺幣壹仟元折算壹日。  │
│  │許          │「巨星機電有限公司」│                                      │                          │
└─┴──────┴──────────┴───────────────────┴─────────────┘

司法院資訊處製作；財團法人民間司法改革基金會備份。
